臺灣新北地方法院民事判決　　　　　　 110年度訴字第1247號
原　　　告　翔新企業股份有限公司

法定代理人　呂寬明　
訴訟代理人　石宜琳律師
複 代理 人　石邁律師
　　　　　　曾衡禹律師
被　　　告　林晟企業股份有限公司

法定代理人　林金宗　

　　　　　　林金良　
　　　　　　張寶珠　
上列當事人間請求確認留置權存在等事件，於民國110年10月25
日言詞辯論終結，本院判決如下：
    主      文
被告應給付原告新臺幣壹佰玖拾參萬柒仟伍佰零伍元，及其中新
臺幣壹佰陸拾玖萬零伍元自民國一○六年六月二十五日起，其中
新臺幣貳拾肆萬柒仟伍佰元自民國一一○年六月六日起，均至清
償日止，按週年利率百分之五計算之利息。
確認於前項債權範圍內，原告對於被告置放於原告所有坐落在桃
園市○○區○○路○○○巷○號廠房內共計三十四萬七千一百七
十二碼之布匹有留置權。
原告其餘之訴駁回。
訴訟費用由原告負擔百分之四十七，餘由被告負擔。
    事實及理由
壹、程序方面：
一、按解散之公司，除因合併、分割、破產而解散外，應行清算
    ；解散之公司，於清算範圍內，視為尚未解散；公司經中央
    主管機關撤銷或廢止登記者，準用前開之規定；股份有限公
    司之清算，以董事為清算人，但公司法或章程另有規定或股
    東會另選清算人時，不在此限，公司法第24條、第25條、第
    26條之1、第322條第1項分別定有明文。經查，被告經主管
    機關新北市政府於民國107年4月25日以新北府經司字第1078
    095538號函命令解散並於107年7月6日以新北府經司字第107
    8101434號函廢止登記；而被告廢止登記前之董事為林金宗
    、林金良、張寶珠等情，有新北市政府107年4月25日新北府
    經司字第1078095538號函、被告變更登記表在卷可稽（見限
    閱卷），復查無被告陳報清算人之資料，有本院民事紀錄科
    查詢表為憑（見本院卷第65至69頁），是被告之法人格在清
    算終結前於清算範圍內仍然存續、尚未消滅，自有當事人能
    力，且應以林金宗、林金良、張寶珠為其法定代理人。
二、被告未於言詞辯論期日到場，核無民事訴訟法第386條所列
    各款情形，爰依原告之聲請，由其一造辯論而為判決。
貳、實體方面：
一、原告主張：
  ㈠被告於103、104年間陸續交付共計347,172碼布匹（下稱系
    爭布匹）委託原告染色，並開立支票用以支付部分染色報酬
    款。嗣原告依約完成布匹染色後，即持上開支票至銀行提示
    付款，始知悉被告因名下存款不足，有多次跳票紀錄，早已
    遭銀行列為拒絕往來戶。經核算已完成染色之布匹共計159,
    906碼，染色報酬款共計新臺幣（下同）1,690,005元，原告
    為保障權益於106年5月24日寄發存證信函，限期命被告於1
    個月內取回已染色之布匹，並給付上開染色報酬款以及保管
    布匹之費用，倘被告逾期未從，原告即按民法第928、936條
    之規定行使留置權，並就被告未取回仍置放於原告工廠內之
    布匹，逕行拍賣，就賣得之價金予以受償。上開存證信函業
    於106年5月25日送達被告，然均未獲被告出面處理，原告即
    依法向法院聲請拍賣系爭布匹取償，豈料竟遭被告以虛構不
    實之事實對於原告所請求之債權範圍全部予以爭執及否認，
    致原告對被告之債權迄今未獲清償。
  ㈡原告完成布匹染色後，業已通知被告前來給付染色報酬並取
    回染色完成之布匹，惟被告卻無正當理由拒絕受領，被告已
    屬受領遲延，以致原告須騰出其所有位於桃園市○○區○○
    路00巷0號廠房（下稱系爭廠房）內之儲藏空間，置放被告
    交付之全部布匹；又因布匹之特性，如遭灰塵沾染或陽光直
    射或濕氣過高，皆會影響已染色布匹之色澤、質量，故須另
    指派人員看管、清潔，以維護布匹品質，致原告因而受有自
    106年6月25日起至110年3月25日止，每月5,500元，總計2,4
    75,000元之保管給付物之必要費用。是原告自亦得依民法第
    546項第1項及第234條、第240條規定，請求被告給付保管給
    付物之必要費用2,475,000元。
  ㈢爰提起本件訴訟，請求被告給付染色報酬1,690,005元及保
    管給付物之必要費用2,475,000元，併請求確認原告於上開
    合計4,165,005元之債權範圍內，對被告所有置放於系爭廠
    房內之系爭布匹有留置權存在。
  ㈣聲明：
    ⒈被告應給付原告4,165,005元，及自106年6月25日起至清
      償日止，按週年利率5％計算之利息。
    ⒉確認於上開第1項聲明範圍內，原告對於被告置放於原告
      所有系爭廠房內之系爭布匹有留置權。
二、被告未於言詞辯論期日到場，亦未提出書狀作何聲明或陳述
    。
三、得心證之理由：
  ㈠原告主張之前開事實，業據提出支票、台灣票據交換所退票
    理由單、請款單、106年5月24日台北中山堂郵局第82號存證
    信函、臺灣桃園地方法院109年度拍字第26號裁定、未染色
    布匹庫存表及系爭布匹照片等件為證；又被告對於原告主張
    之事實，已於相當時期受合法之通知，而於言詞辯論期日不
    到場，亦未提出任何書狀或證據資料爭執，依民事訴訟法第
    280條第3項前段準用同條第1項之規定，應視同自認，綜合
    上開證據調查結果，堪信原告主張為真實。
  ㈡就原告請求被告給付4,165,005元及遲延利息部分：
    ⒈按稱承攬者，謂當事人約定，一方為他方完成一定之工作
      ，他方俟工作完成，給付報酬之契約，民法第490條第1項
      定有明文。再按債權人對於已提出之給付，拒絕受領或不
      能受領者，自提出時起，負遲延責任；債權人遲延者，債
      務人得請求其賠償提出及保管給付物之必要費用，民法第
      234條、第240條亦有明文。又給付無確定期限者，債務人
      於債權人得請求給付時，經其催告而未為給付，自受催告
      時起，負遲延責任。其經債權人起訴而送達訴狀，或依督
      促程序送達支付命令，或為其他相類之行為者，與催告有
      同一之效力。遲延之債務，以支付金錢為標的者，債權人
      得請求依法定利率計算之遲延利息，但約定利率較高者，
      仍從其約定利率；應付利息之債務，其利率未經約定，亦
      無法律可據者，週年利率為5％，民法第229條第2項、第
      233條第1項及第203條有所明定。
    ⒉查原告依約完成布匹染色後，業已寄發存證信函通知被告
      於1個月內給付染色報酬及取回已完成染色之布匹，惟均
      未獲置理，被告已構成受領遲延，揆諸前揭規定，應負給
      付遲延責任，是原告請求被告給付染色報酬1,690,005元
      ，及自106年6月25日起至110年3月25日止（共計45個月）
      、按月以5,500元計算之保管給付物之必要費用247,500元
      【計算式：45×5,500＝247,500】，應屬有據。
    ⒊又原告固就上開金額併請求自106年5月24日台北中山堂郵
      局第82號存證信函送達後1個月屆滿之翌日即106年6月25
      日起按週年利率5％計算之遲延利息，惟該存證信函僅係
      就染色報酬1,690,005元為催告，至於其後所陸續發生之
      保管給付物之必要費用247,500元，則未見原告於起訴前
      有催告被告給付，是此部分之利息，應以起訴狀繕本送達
      被告時（於110年5月26日寄存於被告住所地之警察機關，
      見本院卷第57至61頁，依民事訴訟法第138條之規定，經
      10日即於110年6月5日發生送達效力）為催告之意思表示
      。
    ⒋從而，原告請求被告給付1,937,505元，及其中1,690,005
      元自106年6月25日起、其中247,500元自110年6月6日起，
      均至清償日止，按週年利率5％計算之利息，應屬有據，
      逾此範圍之請求，則非可採。
  ㈢就原告求為判決確認留置權存在部分：
    ⒈按確認法律關係之訴，非原告有即受確認判決之法律上利
      益者，不得提起之，民事訴訟法第247條第1項前段定有明
      文。原告主張在其上開債權範圍內對於系爭布匹有留置權
      存在而訴請確認之，考以留置權係屬未經登記之擔保物權
      ，就所擔保債權數額、範圍，以及留置權及於留置物之全
      部或一部均非明確，於原告行使留置權時，被告亦非不得
      爭執之，是兩造間留置權法律關係之存否及範圍不明確，
      確有導致原告法律上地位不安之狀態存在，而此不安之狀
      態，並得以確認判決予以除去，原告就此自有即受確認判
      決之法律上利益。是原告提起確認之訴部分，合於上揭規
      定，應予敘明。
    ⒉稱留置權者，謂債權人占有他人之動產，而其債權之發生
      與該動產有牽連關係，於債權已屆清償期未受清償時，得
      留置該動產之權；商人間因營業關係而占有之動產，與其
      因營業關係所生之債權，視為有前條所定之牽連關係；債
      務人無支付能力時，債權人縱於其債權未屆清償期前，亦
      有留置權。債務人於動產交付後，成為無支付能力，或其
      無支付能力於交付後始為債權人所知者，其動產之留置，
      縱有前條所定之牴觸情形，債權人仍得行使留置權，民法
      第928條第1項、第929條、第931條亦有明定。原告占有被
      告交付之系爭布匹，且系爭布匹與本件債權之發生有牽連
      關係，債權亦已屆清償期未受清償，業經本院認定如前，
      從而，原告請求確認其在上開債權金額1,937,505元本息
      範圍內，對於被告交付予原告並放置於系爭廠房內之系爭
      布匹有留置權，為有理由，逾此範圍確認之訴之請求，則
      屬無據。
四、綜上所述，原告請求被告給付1,937,505元，及其中1,690,0
    05元自106年6月25日起、其中247,500元自110年6月6日起，
    均至清償日止，按週年利率5％計算之利息，以及請求確認
    原告在上開債權範圍內，對於被告交付原告置放於系爭廠房
    內之系爭布匹，有留置權存在，均有理由，應予准許；逾此
    範圍之請求，為無理由，不應准許。
五、訴訟費用負擔之依據：民事訴訟法第79條。
中    華    民    國   110    年    11    月    15    日
                  民事第二庭    法  官  楊雅萍
以上正本係照原本作成。
如對本判決上訴，須於判決送達後20日內向本院提出上訴狀。如
委任律師提起上訴者，應一併繳納上訴審裁判費。
中    華    民    國   110    年    11    月    15    日
                                書記官  蘇  泠